臺灣高等法院刑事判決
111年度上訴字第1599號
上  訴  人  
即  被  告  高駿鑫



選任辯護人  林裕智律師(法扶律師)          
上列上訴人即被告因違反毒品危害防制條例等案件，不服臺灣臺
北地方法院110年度訴字第102號，中華民國111年2月9日第一審
判決（起訴案號：臺灣臺北地方檢察署109年度偵字第20889號）
，提起上訴，本院判決如下：
    主  文
上訴駁回。
    事  實
一、高駿鑫明知甲基安非他命屬毒品危害防制條例第2條第2項第2
    款列管之第二級毒品，不得非法販賣或持有，竟：
㈠意圖營利，基於販賣第二級毒品之犯意，於民國109年6月17日2
  3時47分前，以通訊軟體LINE與張睿丞聯繫以新臺幣（下同）2
  ,500元販賣甲基安非他命1公克，並相約貨到付款，高駿鑫遂
  於前揭時點在臺北市○○區○○路0段00號1樓之處所，將如附表編
  號1所示甲基安非他命裝入附表編號4所示之信封，指示不知情
  之LALAMOVE快遞員謝○勳送到新北市○○區○○路0段00○0號予張睿
  丞，惟因謝○勳察覺有異報警，為警扣得前揭物品，該交易始
  未完成。
㈡基於意圖販賣而持有第二級毒品之犯意，於109年7月24日20至2
  1時許以通訊軟體WeChat向許庭豪購入甲基安非他命，許庭豪
  並指示真實姓名年籍不詳之成年友人前往高駿鑫入住址設於臺
  北市○○區○○○路0段00號優美飯店旁全家便利商店交付之，高駿
  鑫遂持有如附表編號2、3所示甲基安非他命總淨重達46.391公
  克（總純質淨重達37.5033公克），以備伺機出售牟利，惟尚
  未向外求售之際，即為警於同月25日15時許持搜索票至高駿鑫
  入住於優美飯店310號房內查獲。
二、案經臺北市政府警察局萬華分局報告臺灣臺北地方檢察署（
    下稱臺北地檢署）檢察官偵查起訴。
    理  由
一、審理範圍
    本件檢察官起訴上訴人即被告高駿鑫涉嫌販賣第二級毒品（
    嗣經檢察官於原審準備程序更正起訴法條為販賣第二級毒品
    未遂）、販賣第二級毒品未遂罪嫌、侵占遺失物（國民身分
    證、汽車及機車駕駛執照、全民健康保險卡等）、行使偽造
    私文書、詐欺得利、及戶籍法冒用身分而使用他人遺失之國
    民身分證罪等罪嫌，原審審理後，認定被告係犯販賣第二級
    毒品未遂罪、意圖販賣而持有第二級毒品罪、侵占遺失物罪
    （國民身分證、汽車及機車駕駛執照）、戶籍法冒用身分而
    使用他人遺失之國民身分證罪，予以論罪科刑，就被告被訴
    侵占全民健康保險卡部分及被訴在德立莊酒店行使偽造私文
    書罪嫌部分不另為無罪諭知，就被告被訴在中山雅樂軒酒店
    行使偽造私文書及詐欺得利罪嫌部分判決無罪；嗣檢察官並
    未提起上訴，被告則就原判決有罪部分提起上訴，有被告上
    訴狀附卷可稽（見本院卷第21至25頁），上開諭知無罪、不
    另為無罪諭知部分因未上訴而確定；被告於本院準備程序，
    就其所犯侵占遺失物罪（國民身分證、汽車及機車駕駛執照
    ）、戶籍法冒用身分而使用他人遺失之國民身分證罪部分撤
    回上訴，此有本院111年6月1日準備程序筆錄及撤回上訴聲
    請書附卷可稽（見本院卷第21至25、89、99頁），該部分已
    告確定，是本院審理範圍，限於被告被訴違反毒品危害防制
    條例部分（即檢察官起訴被告涉嫌販賣第二級毒品未遂、販
    賣第二級毒品未遂罪嫌，經原審認定被告犯販賣第二級毒品
    未遂罪、意圖販賣而持有第二級毒品罪部分），核先敘明。
      
二、證據能力　
㈠按被告以外之人於審判外之言詞或書面陳述，除法律有規定者
  外，不得作為證據。被告以外之人於審判外之陳述，雖不符同
  法第159條之1至第159條之4之規定，而經當事人於審判程序同
  意作為證據，法院審酌該言詞陳述或書面陳述作成時之情況，
  認為適當者，亦得為證據；當事人、代理人或辯護人於法院調
  查證據時，知有第159條第1項不得為證據之情形，而未於言詞
  辯論終結前聲明異議者，視為有前項之同意，刑事訴訟法第15
  9條第1項、第159條之5第1項、第2項分別定有明文。查本案下
  述據以認定被告犯罪之供述證據，檢察官、被告及其辯護人於
  本院準備程序及審理時均未爭執其證據能力，且迄於言詞辯論
  終結前均未聲明異議（見本院卷第91至92、249至250頁），復
  經審酌該等言詞陳述或書面作成時之情況並無違法、不當或顯
  不可信之狀況，依刑事訴訟法第159條之5第2項規定，均有證
  據能力。
㈡本判決以下所引用之非供述證據，無刑事訴訟法第159條第1項
  傳聞法則之適用，審酌上開證據資料作成時之情況，因與本案
  待證事實具有關聯性，且無證據證明係公務員違法取得，依同
  法第158條之4反面解釋，亦均有證據能力。
三、認定事實所憑之證據及理由　　
㈠事實欄一㈠
　如事實欄一㈠所示事實，業據被告於偵查、原審及本院均坦承
  不諱（見偵20889卷第137至139、175至179頁、偵24782卷第9
  至16頁、原審卷第119、292頁、本院卷第90至91、258至259頁
  ），且經證人即購毒者張睿丞、lalamove快遞員謝○勳證述明
  確（見偵20889卷第39至42、49至51、163至166頁、偵24782卷
  第17至19、89至90頁），並有證人張睿丞及謝○勳之指認犯罪
  嫌疑人紀錄表、路口監視器影像翻拍暨查獲照片、臺北市政府
  警察局109年北市鑑毒字第222號鑑定書、臺北市政府警察局萬
  華分局搜索扣押筆錄（受搜索人：謝○勳、高駿鑫）、扣押物
  品目錄表、扣押物品收據（見偵20889卷第43至44、53、57至8
  5、91至95、101、103至124、209、213、215至221頁）在卷可
  稽，是被告上開任意性自白與事實相符，堪以採信。且被告自
  承本案販賣第二級毒品之犯行原欲獲利1,000元等語（見原審
  卷第120頁），足見被告販賣毒品未遂行為確有營利意圖。
㈡事實欄一㈡
  如事實欄一㈡所示事實，業據被告於偵查、原審及本院均坦承
  不諱（見偵20889卷第137至139、175至179頁、本院卷第119、
  242、292頁），且經證人即毒品來源之另案被告許庭豪於警詢
  時供述明確（見原審卷第171至181頁），並有交通部民用航空
  局航空醫務中心109年8月20日航藥鑑字第0000000號及第00000
  00Q號毒品鑑定書、臺北市政府警察局萬華分局搜索扣押筆錄
  （受搜索人：高駿鑫）、扣押物品目錄表、扣押物品收據、及
  本案扣押物品暨照片及臺北地檢署檢察官109年度偵字第24078
  、26830號、110年度偵字第2275號起訴書（見偵20889卷第77
  至85、103至124、189至195頁、原審卷第265至272頁）在卷可
  稽，是被告上開任意性自白與事實相符，堪以採信。且被告自
  承為警搜索扣得之毒品要用來販賣等語（見原審卷第120頁）
  ，足見被告持有該等毒品確有欲販賣營利之意圖。
㈢綜上，本案事證明確，被告上揭犯行均堪認定，應依法論科。
四、法律適用
㈠事實欄一㈠部分之新舊法比較
　按行為後法律有變更者，適用行為時之法律；但行為後之法律
  有利於行為人者，適用最有利於行為人之法律，刑法第2條第1
  項定有明文。又按毒品危害防制條例第4條第2項、第17條第2
  項等條文於109年1月15日修正公布，並於被告如事實欄一㈠行
  為後之同年7月15日施行。該條例第4條第2項修正後之規定提
  高法定刑，對被告較不利，另修正後同條例第17條第2項有關
  符合自白減刑之規定較修正前為嚴格，經比較新舊法之結果，
  以舊法對被告較有利，故應適用修正前之規定論處。
㈡核被告如事實欄一㈠所為，係犯修正前毒品危害防制條例第4條
  第6項、第2項之販賣第二級毒品未遂罪，就其販賣前持有甲基
  安非他命之低度行為，應為販賣之高度行為所吸收，不另論罪
  ；如事實欄一㈡所為，係犯毒品危害防制條例第5條第2項之意
  圖販賣而持有第二級毒品罪，被告此部分持有第二級毒品純質
  淨重20公克以上之低度行為，應為其意圖販賣而持有第二級毒
  品之高度行為所吸收，不另論罪。
㈢至公訴意旨雖認被告如事實欄一㈡部分之犯行構成毒品危害防制
  條例第4條第6項、第2項之販賣第二級毒品未遂罪嫌等語。惟
  按毒品危害防制條例第4條第1項至第4項所定販賣毒品罪，其
  「販賣」之內涵，依文義或解為出售物品，或解為購入物品再
  轉售，其概念具有多義性，宜從立法資料及法律規範之體系與
  目的，探究其內涵。稽諸司法院釋字第792號解釋意旨，已明
  指販賣之核心意義係在出售，不論依文義、體系解釋及立法者
  原意，販賣毒品既遂罪僅限於「銷售賣出」之行為已完成，始
  足該當。從而，毒品危害防制條例第4條第1項至第4項所稱之
  「販賣」，其內涵著重在出售，應指銷售之行為，並非單指以
  營利為目的而購入毒品之情形，如此始符合立法本旨及法律規
  範之目的。行為人意圖營利而購入毒品，其主觀上雖認知係為
  銷售營利，客觀上並有購入毒品之行為，惟仍須對外銷售，始
  為販賣行為之具體實現。是行為人意圖營利而購入毒品後，在
  尚未尋找買主前，即為警查獲，既未對外銷售或行銷，難認其
  意圖營利而購入毒品之行為，與該罪之構成要件實現具有必要
  關聯性，即非屬著手販賣之行為，應僅成立意圖販賣而持有毒
  品罪（最高法院109年度台上字第4861號判決意旨參照）。被
  告於109年7月25日15時許前之某時（109年7月24日21時之後）
  取得如附表編號2、3所示第二級毒品後，在尋得買家洽談買毒
  事宜前，於同日15時許即為警方查獲並扣得全部毒品，因無證
  據證明被告就上開毒品已有向外求售或找到買家提供看貨、議
  價等買賣毒品之要約或意思合致，尚難認其等已著手於販賣第
  二級毒品之構成要件行為，揆諸前揭說明，被告雖係基於販賣
  之意圖而購入上開第二級毒品，惟尚未達於著手販賣第二級毒
  品之程度，其所為應僅該當意圖販賣而持有第二級毒品，而非
  販賣第二級毒品之未遂犯。公訴意旨認此部分構成販賣第二級
  毒品未遂罪，容有誤會，惟因起訴之基本社會事實同一，爰依
  法變更起訴法條。
㈣被告所犯前開二罪間，犯意各別，行為互殊，應予分論併罰。
㈤被告前因施用毒品案件，經臺灣新北地方法院以108年度簡字第
  3018號判決判處有期徒刑2月（共2罪），應執行有期徒刑3月
  確定；另因施用毒品案件，經原審法院以108年度審簡字第217
  0號判決判處有期徒刑3月確定；又因施用毒品案件，經原審法
  院以108年度審簡字第2200號判決判處有期徒刑2月確定；前開
  案件經原審法院以109年度聲字第223號裁定合併定應執行刑為
  有期徒刑6月確定，於109年6月8日易科罰金執行完畢等情，有
  本院被告前案紀錄表附卷可考（見本院卷第48至51頁），其於
  徒刑執行完畢後5年以內，就事實欄一㈠、㈡故意再犯本案最重
  本刑為有期徒刑以上之刑之數罪，均為累犯。惟依照司法院大
  法官釋字第775號解釋意旨，審酌被告前揭犯行，與其前案所
  犯施用毒品行為態樣及罪質均不同，尚難據此推認被告有特別
  惡性或有何累犯立法意旨之刑罰感應力較薄弱，而有加重其最
  低本刑之必要，且檢察官就被告累犯加重其刑之事項，並未具
  體指明證明方法，以供法院綜合判斷，檢察官主張被告為累犯
  並應加重其刑，難認有據，爰均不依刑法第47條第1項規定，
  加重其刑。　
㈥被告如事實欄一㈠所示犯行，其已著手於販賣行為之實施，惟尚
  未售出任何毒品，其犯罪係屬未遂，爰依刑法第25條第2項之
  規定，按既遂犯之刑度減輕。
㈦被告就如事實欄一㈠所示犯行，於偵查、原審及本院審理時均自
  白犯罪，業如前述，符合修正前毒品危害防制條例第17條第2
  項減刑規定之要件，爰依該規定減輕其刑，並與前述未遂犯減
  輕部分依法遞減之；被告就如事實欄一㈡所示犯行，於偵查、
  原審及本院審理時均自白犯罪，業如前述，符合毒品危害防制
  條例第17條第2項減刑規定之要件，亦應依該規定減輕其刑。
㈧按犯第4條至第8條、第10條或第11條之罪，供出毒品來源，因
  而查獲其他正犯或共犯者，減輕或免除其刑，毒品危害防制條
  例第17條第1項定有明文。所稱「供出毒品來源，因而破獲者
  」，係指被告供出毒品來源之有關資料，諸如前手之姓名姓名
  、年籍、住居所、或其他足資辨別之特徵等，使調查或偵查犯
  罪之公務員因而對之發動調查或偵查並破獲者而言。申言之，
  被告之「供出毒品來源」，與調查或偵查犯罪之公務員對之發
  動調查或偵查並進而破獲之間，論理上須具有先後且相當的因
  果關係，非謂被告一有「自白」、「指認」毒品來源之人，而
  破獲在後，即得依上開規定予以減刑（最高法院97年度台上字
  第1475號判決意旨參照）。　
⒈被告及其辯護人主張如事實欄一㈠所示犯行，被告於109年7月25
  日臺北市政府警察局萬華分局（下簡稱萬華分局）警詢時已供
  出甲基安非他命毒品來源為林建豐，有萬華分局110年8月2日
  北市警萬分刑字第1103035278號函附卷可佐，其於109年8月19
  日在臺北市政府警察局刑事警察大隊製作警詢筆錄時，再次供
  出毒品來源為林建豐，林建豐於被告供述前雖已於109年7月13
  日因另案遭警查獲，然其遭查獲時僅扣得海洛因2包及手機2支
  ，則在被告供出林建豐為本案毒品來源之前，警方既未對林建
  豐執行通訊監察，員警所扣得之林建豐與被告間對話紀錄及其
  他所得資料，至多僅具開始或移送偵查之嫌疑而已，員警並未
  有確切證據，足以合理懷疑林建豐為被告所涉案件之毒品來源
  ，況臺北市政府警察局刑事警察大隊係至109年9月1日始對林
  建豐製作警詢筆錄，並執被告先前109年8月19日製作之警詢筆
  錄，詢問林建豐有關被告所述曾與其進行甲基安非他命交易一
  事是否屬實，顯見本件係因被告供述從而查獲林建豐上開關於
  本案毒品來源犯行之事證，故被告就此部分應得依毒品危害防
  制條例第17條第1項規定減輕其刑等語（見本院卷第233至237
  頁）。然查：
⑴臺北市政府警察局刑事警察大隊員警於109年7月13日5時28分許
  ，在新北市○○區鎮○街00號對面停車場內對林建豐實施拘提、
  逮捕並附帶搜索扣得手機，經分析林建豐遭扣案之手機對話紀
  錄知悉林建豐涉嫌販賣甲基安非他命毒品予被告等人，查明藥
  腳之一「阿駿」之真實姓名、年籍資料即為被告，乃於109年8
  月6日向臺灣新北地方法院聲請搜索票，於109年8月18日對被
  告實施拘提、搜索，被告於警詢筆錄坦承曾於109年6月21日至
  7月11日間多次向林建豐購買甲基安非他命，林建豐嗣因於109
  年6月21日至同年7月11日間12次販賣第二級毒品甲基安非他命
  予被告之犯行，經警於109年9月14日以北市警刑大移五字第10
  93014669號刑事案件報告書移送臺灣新北地方檢察署偵辦，嗣
  經起訴判刑，有臺北市政府警察局刑事警察大隊110年7月28日
  北市警刑大五字第1103046361號函暨所附刑事案件報告書、林
  建豐109年9月1日警詢筆錄、109年6月21日至7月11日手機對話
  紀錄（見原審卷第139至140、145至169頁），及臺北市政府警
  察局刑事警察大隊偵五隊偵查報告（見本院卷第161至186頁，
  詳見第172頁)、臺灣新北地方檢察署109年度偵字第28029、37
  189、38006、38297號起訴書、臺灣新北地方法院109年度訴字
  第1245號判決、本院110年度上訴字第1365號判決（見本院卷
  第187至232頁）附卷可稽，是警方早於109年7月13日即因扣得
  林建豐之手機，循其內與被告間之對話紀錄而知悉其涉於109
  年6月21日至7月11日間販賣毒品予被告之犯行，並非因被告之
  供述而查獲。
⑵又依前開警方移送及檢察官對林建豐提起公訴之犯罪事實，被
  告本案如事實欄一㈠所示販賣第二級毒品甲基安非他命未遂犯
  行之時間點（109年6月17日）係在上開林建豐經偵查起訴各次
  販賣第二級毒品甲基安非他命予被告之時間點之前，足徵被告
  本案如事實欄一㈠所示犯行之毒品來源，與前揭林建豐經起訴
  、判刑之販毒犯行並無時序上之關聯性。
⑶另被告於109年7月26日萬華分局警詢中供稱其為警方所查扣之
  甲基安非他命來源為跟朋友買的，係於「7月初」該名朋友開
  車來西園路一段17號1樓外，其那時購買的數量為17公克，花
  了25,000元購買，是跟一個叫「阿豐」的男子購買的，他的身
  材特徵胖，身高大概175左右，都是使用FACETIME聯絡的，被
  告於該次警詢拒絕提供扣案手機及平板電腦之密碼，有被告10
  9年7月26日警詢筆錄（見偵20889卷第17至25頁）附卷可稽，
  而萬華分局函覆原審時亦稱：「毒品上手身分『阿豐』部分，經
  查真實身分為林建豐，惟當時已為臺灣新北地方檢察署...檢
  察官...指揮偵辦中並羈押在監，故本分局並未依據被告高駿
  鑫所指述之內容偵辦」，有萬華分局110年8月2日北市警萬分
  刑字第1103035278號函（見原審卷第183頁)附卷可憑，是被告
  於109年7月26日警詢時係稱其有於109年「7月初」向「阿豐」
  購買甲基安非他命，並未就本案如事實欄一㈠所示109年6月17
  日販賣第二級毒品甲基安非他命未遂犯行供出毒品來源，且萬
  華分局並未就被告指述「阿豐」之部分偵辦。　
⑷至辯護人所舉另案被告張綾瑄臺灣士林地方法院109年度訴字第
  502號判決（見本院卷第101至117頁），固認張綾瑄於109年6
  月10日凌晨2時至同日上午6時許，在臺北市○○區○○路○段00號
  販賣甲基安非他命予林建豐，並依林建豐之指示將甲基安非他
  命半台送至被告所指定停放在臺北市○○區○○路○段00號前車牌
  號碼000-000號機車車箱內（見本院卷第111頁），然此部分犯
  行，係因警於109年7月13日扣得林建豐手機，分析林建豐手機
  通訊軟體109年6月10日LINE對話紀錄而查知，有前揭臺北市政
  府警察局刑事警察大隊110年7月28日北市警刑大五字第110304
  6361號函（見原審卷第139至140頁)及臺北市政府警察局刑事
  警察大隊偵五隊偵查報告（見本院卷第174至186頁，詳見第18
  2至183頁)附卷可稽，是此部分並非因被告之供述而查獲張綾
  瑄及林建豐。　
⑸綜上各情，就被告如事實欄一㈠所示犯行，並無因被告之供述而
  查獲與本案毒品來源有關之正犯或共犯，即與毒品危害防制條
  例第17條第1項之規定不符，無從據以減輕其刑。　　
⒉被告如事實欄一㈡之犯行遭查獲後，即向檢警供出其所為此部分
  犯行之毒品來源為證人即另案被告許庭豪，而檢警因此查獲證
  人即另案被告許庭豪販賣第二級毒品與被告之犯行，並提起公
  訴等情，此有臺北地檢署檢察官109年度偵字第24078、26830
  號、110年度偵字第2275號起訴書、該署110年8月4日北檢邦荒
  109偵20889字第1109058514號函、臺北市政府警察局刑事警察
  大隊110年7月28日北市警刑大五字第1103046361號函、萬華分
  局110年8月2日北市警萬分刑字第1103035278號函各1份存卷可
  佐（見原審卷第139至190、203、265至272頁），足認被告此
  部分犯行已因被告供述而查獲其毒品來源許庭豪無誤，有毒品
  危害防制條例第17條第1項規定之適用，又被告為圖獲利而購
  入持有毒品，對社會治安潛藏高度危險，且被告行為時業已成
  年，智識正常，難認其對國家刑事重典毫無認識，審酌被告所
  為此部分犯行之犯罪情節及其指述來源所能防止杜絕毒品氾濫
  之程度等情狀，揆諸比例原則、罪刑相當原則，認不宜免除其
  刑，爰依毒品危害防制條例第17條第1項規定就被告如事實欄
  一㈡之犯行減輕其刑，且依刑法第66條但書規定，同時有免除
  其刑之規定者，其減輕得減至3分之2，並再依法遞減之。　
㈨被告及其辯護人固主張：被告所為如事實欄一㈠販賣第二級毒品
  未遂、如事實欄一㈡意圖販賣而持有第二級毒品等犯行，均係
  尚未實際完成毒品交易前，即為警查獲，故其所為對社會治安
  及國民健康造成侵害之範圍、程度有限，犯後始終坦承犯行，
  顯有悔悟之意，究其販賣行為之性質，應屬吸毒者友儕間為求
  互通有無之有償交易，況被告亦未曾以毒品為工具誘使、控制
  他人，以遂行進一步之犯罪行為，相較於專以販賣第二級毒品
  維生之大盤、中盤商，其惡性難謂重大，尚不至於有使被告長
  時間與社會隔離之必要，倘仍處以販賣第二級毒品未遂罪、意
  圖販賣而持有第二級毒品罪之法定最低刑度，難謂符合罪刑相
  當性及比例原則，亦無從與真正長期、大量販賣毒品之惡行區
  別，以其客觀犯行與主觀惡性二者加以考量，縱依刑法第25條
  第2項、毒品危害防制條例第17條第1、2項規定分別減輕其刑
  後之最低度刑仍嫌過重，在客觀上足以引起一般人之同情，有
  情輕法重之情，請依刑法第59條規定，就被告上開犯行，均予
  酌減其刑等語（見本院卷第34至36、237至239頁）。然按刑法
  第59條於94年2月2日修正公布，95年7月1日施行，將原條文：
  「犯罪之情狀可憫恕者，得酌量減輕其刑」，修正為：「犯罪
  之情狀顯可憫恕，認科以最低度刑仍嫌過重，得酌量減輕其刑
  」。立法說明指出：該條所謂「犯罪之情狀可憫恕」，本係指
  審酌刑法第57條各款所列事項以及其他一切與犯罪有關之情狀
  之結果，認其犯罪足堪憫恕者而言。依實務上見解，必在客觀
  上顯然足以引起一般同情，認為縱予宣告法定最低度刑猶嫌過
  重者，始有其適用。為防止酌減其刑之濫用，自應嚴定其適用
  之要件，以免法定刑形同虛設，破壞罪刑法定原則，乃增列文
  字，將此適用條件予以明文化，有該條之立法說明可參。而刑
  法第59條規定犯罪之情狀顯可憫恕者，得酌量減輕其刑，其所
  謂「犯罪之情狀」，依上開立法之說明，自應與同法第57條規
  定科刑時應審酌之一切情狀予以全盤考量，審酌其犯罪有無特
  殊之原因與環境，在客觀上足以引起一般同情，以及宣告法定
  低度刑，是否猶嫌過重等情形以為判斷。尤以此項酌減之規定
  ，係推翻立法者之立法形成，就法定最低度刑再予減輕，為司
  法之權，適用上自應謹慎，未可為常態，其所具特殊事由，應
  使一般人一望即知有顯可憫恕之處，非可恣意為之。又此所謂
  法定最低度刑，固包括法定最低本刑；惟遇有其他法定減輕之
  事由者，則應係指適用其他法定減輕事由減輕其刑後之最低度
  刑而言。倘被告別有法定減輕事由者，應先適用法定減輕事由
  減輕其刑後，猶認其犯罪之情狀顯可憫恕，即使科以該減輕後
  之最低度刑仍嫌過重者，始得適用刑法第59條規定酌量減輕其
  刑（最高法院100年度台上字第744號判決意旨參照）。查毒品
  犯罪為當今各國亟欲遏止防阻之犯罪類型，依被告所涉犯案情
  節，其利用時下興盛之快遞員貨到收款方式為如事實欄一㈠販
  賣第二級毒品未遂犯行，便利其快速遞送擴散毒品並同時減輕
  己身遭查獲之風險，對於國人身心健康及社會秩序已造成潛在
  之危險，而被告如事實欄一㈡所示犯行，查獲扣得其欲伺機出
  售牟利之第二級毒品甲基安非他命總淨重達46.391公克（總純
  質淨重達37.5033公克），倘外流足以破壞社會治安，助長毒
  品流通，被告行為時年已33歲，正值青壯，對其行為之違法性
  及對他人身體健康之潛在危害自屬知之甚詳，審酌被告年齡、
  本案手段、情節及行為動機等，其犯罪情狀在客觀上均尚不足
  以引起一般人同情，且衡以被告如事實欄一㈠所示犯行，已依
  刑法第25條第2項及修正前毒品危害防制條例17條第2項之規定
  遞減其刑，而被告如事實欄一㈡所示犯行，業經依毒品危害防
  制條例第17條第2項、第1項之規定遞減其刑，法定最低刑度均
  已有所降低，均已可在減刑後之法定刑度內妥適斟酌以量刑，
  亦即其經減刑後之最低度刑相較於被告之犯罪情狀，均尚無過
  於嚴苛之處，足使被告接受適當之刑罰制裁，均無情輕法重之
  憾，客觀上並無足以引起一般人同情，處以法定最低刑度仍失
  之過苛之情，而無再依刑法第59條予以酌減之餘地及必要。是
  被告及其辯護人執前詞主張適用刑法第59條規定，尚非可採。
五、上訴駁回之理由
㈠原審以被告上開犯行均事證明確，審酌被告明知毒品對於人體身心之殘害頗大，且國家杜絕毒品犯罪之禁令，為牟個人私利，欲販賣毒品予他人，又為販賣而持有數量非寡之第二級毒品甲基安非他命，所為實屬不當，兼衡本案被告欲販賣毒品之數量、金額、未能完成交易之未遂情況，暨被告犯後坦承犯行之態度，其為高中肄業之智識程度，及其自稱：在家裡麵店幫忙，收入每日1,500元，無需扶養之人等語之生活狀況（見原審卷第311至312頁）等一切情狀，就被告如事實欄一㈠所示犯行，量處有期徒刑1年11月，如事實欄一㈡所示犯行，量處有期徒刑1年4月，應執行有期徒刑3年1月；並說明：扣案如附表編號1至3所示毒品，分別經送驗後，均檢出含有第二級毒品甲基安非他命成分（驗餘淨重、純質淨重均詳如附表各編號所載），有臺北市政府警察局109年北市鑑毒字第222號鑑定書、交通部民用航空局航空醫務中心109年8月20日航藥鑑字第0000000號及第0000000Q號毒品鑑定書在卷可查（見偵20889卷第101、189至193頁），爰依毒品危害防制條例第18條第1項前段均宣告沒收銷燬之。又扣案上開毒品之外包裝袋因已與其內之毒品無法完全析離，亦無析離之實益及必要，故併予宣告沒收銷燬。至於送鑑耗損之毒品既已滅失，自無庸再為沒收銷燬之諭知。扣案如附表編號4至7所示之物，被告自承係為其所有，其中編號4係用以裝事實欄一㈠所示毒品之信封，編號5至7則用於事實欄一㈡所示之犯行（見原審卷第121頁），是皆應依毒品危害防制條例第19條第1項之規定宣告沒收。原審認事用法，核無不合，量刑亦屬妥適，宣告沒收亦合於規定。
㈡被告上訴意旨略以：如事實欄一㈠所示犯行，原判決未就此部分
  依毒品危害防制條例第17條第1項規定減輕其刑，尚有未當；
  被告所為如事實欄一㈠販賣第二級毒品未遂、如事實欄一㈡意圖
  販賣而持有第二級毒品等犯行，應有情輕法重之情，均應適用
  刑法第59條規定酌減其刑；被告如事實欄一㈡意圖販賣而持有
  第二級毒品犯行，既有毒品危害防制條例第17條第1項規定之
  適用，依刑法第66條規定得減輕至三分之二，原審未予適用該
  規定減刑至三分之二顯有違誤；希望再判輕一點等語（見本院
  卷第33至36、239至240、248頁）。　　
㈢經查：
⒈被告如事實欄一㈠所示犯行並無因被告供出毒品來源而查獲其他
  正犯或共犯，無從適用毒品危害防制條例第17條第1項規定，
  業經說明如上，是被告上訴主張就此部分依上開規定減刑，即
  非可採。
⒉又按被告犯罪之情狀是否顯可憫恕，而得適用刑法第59條規定
  酌量減輕其刑，係事實審法院之職權，倘認被告之犯罪情狀並
  無何顯可憫恕，對之宣告法定最低度刑猶嫌過重之情形，而未
  適用該條規定酌減其刑，自無違法可言。被告如事實欄一㈠、㈡
  所示犯行，均難認有適用刑法第59條酌減其刑之理由，業經敘
  明如前，原審未依刑法第59條規定酌量減輕其刑，並未逾越法
  律所規定之範圍，或濫用其權限，核屬原審裁量職權之行使，
  並無不合，被告執前詞主張應依刑法第59條酌減其刑，尚非可
  採。
⒊又按刑之量定，為求個案裁判之妥當性，法律賦予法院裁量之
  權，量刑輕重，屬為裁判之法院得依職權自由裁量之事項，苟
  其量刑已以行為人之責任為基礎，並斟酌刑法第57條各款所列
  情狀，在法定刑度內，酌量科刑，如無偏執一端，致明顯失出
  失入情形，即不得單就量刑部分遽指為不當或違法。經查，原
  審判決就被告如事實欄一㈠、一㈡犯行所為刑之裁量，業就其犯
  罪情節、犯後態度、犯罪動機、目的、手段、教育程度、職業
  、家庭經濟狀況、如事實欄一㈡為販賣而持有第二級毒品之數
  量等量刑事由詳為審酌並敘明其理由，既未逾越法定刑度，亦
  未濫用自由裁量之權限，所述「為販賣而持有數量非寡之第二
  級毒品甲基安非他命」核與附表編號2、3所示扣案毒品數量相
  符，並就如事實欄一㈠犯行適用刑法第25條第2項及修正前毒品
  危害防制條例第17條第2項規定而為刑之減輕，就如事實欄一㈡
  犯行已適用毒品危害防制條例第17條第2項、第17條第1項規定
  而為刑之減輕，所量刑度與被告各該犯行之罪責相當，並無輕
  重失衡而顯然過重情形，核屬原審法院量刑職權之適法行使，
  縱與被告主觀上之期待仍有所落差，仍難指其有何不當或違法
  。被告及辯護人指摘原審量刑過重，並非可採。
⒋綜上，被告執前開各詞所提上訴，均無理由，應予駁回。　　
據上論斷，應依刑事訴訟法第368條，判決如主文。　　
本案經檢察官游忠霖提起公訴，檢察官林宏松到庭執行職務。
中　　華　　民　　國　　111 　年　　7 　　月　　21　　日
                  刑事第十八庭  審判長法  官  何俏美
                                      法  官  陳海寧
                                      法  官  葉乃瑋
以上正本證明與原本無異。
如不服本判決，應於收受送達後20日內向本院提出上訴書狀，其
未敘述上訴之理由者並得於提起上訴後20日內向本院補提理由書
（均須按他造當事人之人數附繕本）「切勿逕送上級法院」。
                                      書記官  程欣怡
中　　華　　民　　國　　111 　年　　7 　　月　　21　　日
附錄：本案論罪科刑法條全文
修正前毒品危害防制條例第4條
製造、運輸、販賣第一級毒品者，處死刑或無期徒刑；處無期徒
刑者，得併科新臺幣二千萬元以下罰金。
製造、運輸、販賣第二級毒品者，處無期徒刑或七年以上有期徒
刑，得併科新臺幣一千萬元以下罰金。
製造、運輸、販賣第三級毒品者，處七年以上有期徒刑，得併科
新臺幣七百萬元以下罰金。
製造、運輸、販賣第四級毒品者，處五年以上十二年以下有期徒
刑，得併科新臺幣三百萬元以下罰金。
製造、運輸、販賣專供製造或施用毒品之器具者，處一年以上七
年以下有期徒刑，得併科新臺幣一百萬元以下罰金。
前五項之未遂犯罰之。
毒品危害防制條例第5條
意圖販賣而持有第一級毒品者，處無期徒刑或10年以上有期徒刑
，得併科新臺幣7百萬元以下罰金。
意圖販賣而持有第二級毒品者，處5年以上有期徒刑，得併科新
臺幣5百萬元以下罰金。
意圖販賣而持有第三級毒品者，處3年以上10年以下有期徒刑，
得併科新臺幣3百萬元以下罰金。
意圖販賣而持有第四級毒品或專供製造、施用毒品之器具者，處
1年以上7年以下有期徒刑，得併科新臺幣1百萬元以下罰金。
附表
編號 物品名稱及數量 1 事實欄一、（一）部分之含第二級毒品甲基安非他命成分之白色透明晶體1包（驗餘淨重1.24公克，含包裝袋1個） 2 事實欄一、（二）部分之含第二級毒品甲基安非他命成分之淡黃色結晶2袋及1罐（總驗餘淨重41.5073公克、總純質淨重33.5635公克，含包裝袋2個、包裝罐1個） 3 事實欄一、（二）部分之含第二級毒品甲基安非他命成分之白色偏黃結晶2罐（總驗餘淨重4.8309公克，總純質淨重3.9398公克，含包裝罐2個） 4 信封袋1個 5 電子磅秤2台 6 分裝袋673個 7 白色IPHONE 6s Plus手機1支（含0000000000000號SIM卡1張）